臺灣橋頭地方法院民事判決　　　　　 110年度橋小字第1322號
原　　　告　廖記章　
被　　　告　楊雅玲　
訴訟代理人　蔡策宇　
上列當事人間請求損害賠償事件，本院於民國110 年11月16日言
詞辯論終結，判決如下：
    主  文
被告應給付原告新臺幣伍仟肆佰參拾元。
原告其餘之訴駁回。
訴訟費用由被告負擔二分之一，餘由原告負擔。
本判決關於原告勝訴部分得假執行；但被告如以新臺幣伍仟肆佰
參拾元為原告供擔保，免為假執行。
    事實及理由
一、原告主張：被告於民國110 年7 月2 日18時30分許，駕駛車
    牌號碼0000-00 號自小客車，行經高雄市○○區○○街00號
    前，倒車時未注意其他車輛，因而碰撞原告所有，停放於路
    旁之車牌號碼00-0000 號自用小客車（下稱系爭車輛），致
    之受損（下稱系爭事故），原告因此受有新臺幣（下同）10
    ,720元（含零件4,720 元、鈑金工資1,000 元、烤漆工資5,
    000 元），及系爭車輛維修期間額外支出代步費用之損害，
    爰依侵權行為之法律關係提起本件訴訟。聲明：被告應給付
    原告10,720元。
二、被告則以：系爭車輛於禁止臨時停車處所停車，且併排停車
    ，原告與有過失，又系爭車輛之維修費用應予折舊等語，資
    為抗辯。聲明：原告之訴駁回。
三、本院得心證之理由：
  ㈠按因故意或過失，不法侵害他人之權利者，負損害賠償責任
    ；汽車、機車或其他非依軌道行駛之動力車輛，在使用中加
    損害於他人者，駕駛人應賠償因此所生之損害，民法第184
    條第1 項前段、第191 條之2 本文分別定有明文。經查，原
    告主張被告於上開時、地倒車不慎，撞上停放在路旁之系爭
    車輛，致系爭車輛受損等情，業據原告提出高雄市政府警察
    局道路交通事故當事人登記聯單、裕昌汽車股份有限公司估
    價單、系爭車輛行照影本、現場照片、道路交通事故現場圖
    及高雄市政府警察局道路交通事故初步分析研判表等件為證
    （見本院卷第15至19、23至27頁），核屬相符，並有本院職
    權調閱高雄市政府警察局交通大隊函送系爭事故相關資料在
    卷可稽（見本院卷第53至66頁），且為兩造所不爭執，自堪
    信原告上開主張為真實。
  ㈡再按負損害賠償責任者，除法律另有規定或契約另有訂定外
    ，應回復他方損害發生前之原狀，債權人亦得請求支付回復
    原狀所必要之費用，以代回復原狀，民法第213 條第1 項、
    第3 項定有明文。又物被毀損時，被害人除得依民法第196
    條請求賠償外，並不排除民法第213 條至第215 條之適用。
    再者，依民法第196 條請求賠償物被毀損所減少之價額，得
    以修復費用為估定之標準，但以必要者為限（例如︰修理材
    料以新品換舊品，應予折舊），此有最高法院77年度第9 次
    民事庭會議決議可資參照。查系爭故致系爭車輛受損，原告
    因而支出修理費用10,720元之事實，業據其提出估價單在卷
    可憑，且為被告所不爭執，堪予認定。而系爭車輛毀損部分
    之修復，其材料係以新品代替舊品，故原告以修復費用為損
    害賠償之依據時，應將材料折舊部分予以扣除。依行政院所
    頒固定資產耐用年數表及固定資產折舊率表，自用小客車之
    耐用年數為5 年，依平均法計算其折舊結果（即以固定資產
    成本減除殘價後之餘額，按固定資產耐用年數表規定之耐用
    年數平均分攤，計算折舊額），每年折舊率為5 分之1 ，並
    參酌營利事業所得稅查核準則第95條第6 項規定「固定資產
    提列折舊採用定率遞減法者，以1 年為計算單位其使用期間
    未滿1 年者，按實際使用之月數相當於全年之比例計算之不
    滿1 月者以1 月計」，系爭車輛自89年9 月出廠（見本院卷
    第19頁），迄本件車禍發生時即110 年7 月2 日，已使用超
    過5 年，則零件扣除折舊後之殘值估定為787 元【計算方式
    ：殘價＝取得成本÷（耐用年數＋1 ）即4,720 ÷（5+1 ）
    ≒787 ，小數點以下四捨五入】，加計無庸折舊之鈑金工資
    1,000 元、烤漆工資5,000 元，合計6,787 元。
  ㈢另按損害之發生或擴大，被害人與有過失者，法院得減輕賠
    償金額或免除之，民法第217 條第1 項定有明文。此項規定
    之目的，在謀求加害人與被害人間之公平，故在裁判上法院
    得以職權減輕或免除之（最高法院85年臺上字第1756號判例
    意旨參照）。損害之發生或擴大，被害人或其代理人或使用
    人與有過失者，法院得減輕賠償金額，或免除之，為民法第
    21 7條第1 項及第3 項所明定，其立法目的在於平衡被害人
    與加害人之賠償責任，即於被害人本身，或其代理人或使用
    人對於損害之發生或擴大與有過失時，由法院斟酌情形，減
    輕或免除加害人之賠償金額，以免失諸過苛。因之不論加害
    人之行為係故意或過失，僅須被害人或其代理人或使用人就
    損害之發生或擴大，有應負責之事由，不問其係出於故意或
    過失，基於衡平原則及誠實信用原則，即有該法條所定過失
    相抵原則適用（最高法院93年度臺上字第1899號判決意旨參
    照）。依道路交通安全規則第112 條第1 項第1 款規定：「
    禁止臨時停車處所不得停車。」本件原告隨意併排停放系爭
    車輛在路旁整排汽車之外，足以影響汽車及用路者之出入與
    通行，對於本件車禍之發生，亦有停車未依規定之與有過失
    甚明，有高雄市政府警察局道路交通事故初步分析研判表在
    卷可參，此情甚為明確，原告辯稱雖係違規停車，但與系爭
    事故無因果關係云云，顯屬無稽。本院審酌現場照片、發生
    時間、兩造雙方各項之情狀後，認被告與原告就系爭事故之
    發生均有過失，惟被告過失程度相對較高，應負擔80％之過
    失責任，原告應負擔20％之過失責任，故被告賠償原告之金
    額應減輕為5,430 元（計算式：6,787 ×80％≒5,430 ，小
    數點以下四捨五入）。原告逾此範圍之請求，洵非正當。
  ㈣另原告雖主張其因系爭事故，預估修理系爭車輛期間，將產
    生額外之代步費用云云，惟原告自承尚未修繕系爭車輛，根
    本現時並未產生所謂之代步費用，且原告不僅未提出任何證
    明，無法預估數額，亦未說明其預估之理由為何，顯然並未
    就其主張舉證證明，難認此為本件車禍必然發生之衍生性經
    濟損失，原告此部分之請求實屬無據。
四、從而，原告主張被告應給付原告5,430 元，為有理由，應予
    准許，逾此範圍之請求，則無理由，應予駁回。
五、本件原告勝訴部分係小額程序為被告敗訴之判決，依民事訴
    訟法第436 條之20規定，應依職權宣告假執行。並依同法第
    3 92條第2 項規定，依職權宣告被告如預供擔保，得免為假
    執行。
六、本件事證已臻明確，兩造其餘攻擊及防禦方法，經核與判決
    結果不生影響，爰不一一論述，併此敘明。
七、訴訟費用負擔之依據：民事訴訟法第79條。
中    華    民    國  110     年    12    月    2     日
                  橋頭簡易庭  法      官  郭育秀
以上正本係照原本作成。
如對本判決不服，須以判決違背法令提起上訴，並應於送達後20
日內，向本院提出上訴狀並表明上訴理由（須附繕本）。
以上正本與原本相符。
中    華    民    國   110    年    12    月    2     日
                              書  記  官  塗蕙如